【裁判字號】    92,裁,152
【裁判日期】    920129
【裁判案由】    綜合所得稅
【裁判全文】
最  高  行  政  法  院  裁  定                    九十二年度裁字第一五二號
    上  訴  人  乙○○
                甲○○
                              .
    被 上訴 人  財政部臺灣省中區國稅局
    代  表  人  丁○○
右當事人間因綜合所得稅事件，上訴人對於中華民國九十年十一月二十九日臺中高等
行政法院九十年度訴字第八一三號判決，提起上訴，本院裁定如左：
    主  文
上訴駁回。
上訴審訴訟費用由上訴人負擔。
    理  由
一、按對於高等行政法院判決上訴，非以其違背法令為理由，不得為之，行政訴訟法
    第二百四十二條定有明文。是對於高等行政法院判決上訴，若未具體說明原判決
    違背何項法令、不適用或如何適用法令不當之具體情事，即非主張原判決違背法
    令以為上訴理由，其上訴不應准許。
二、原審以：（一）按「個人之綜合所得總額，以其全年左列各類所得合併計算之：
    第一類營利所得：公司股東所獲分配之股利總額．．．」「公司組織之營利事業
    ，其未分配盈餘累積數超過已收資本額二分之一以上者，應於次一營業年度內，
    利用未分配盈餘，辦理增資，增資後未分配盈餘保留數以不超過本次增資後已收
    資本額二分之一為限；其未依規定辦理增資者，稽徵機關應以其全部累積未分配
    之盈餘，按每股份之應分配數歸戶，並依實際歸戶年度稅率，課徵所得稅。前項
    所稱未分配盈餘，以經主管稽徵機關核定之營利事業所得額，減除左列各項後之
    餘額為準．．．八、損益計算項目，因超越規定之列支標準，未准列支，具有合
    法憑證及能提出正當理由者。」分別為行為時所得稅法第十四條第一項第一類及
    第七十六條之一所明定。次按「經核對其未分配盈餘累積數額確已超過法定限額
    ，並選定依所得稅法第七十六條之一規定辦理者或逾期未選定加徵營利事業所得
    稅者，稽徵機關應以所得稅法第七十六條之一第一項規定所稱『次一營業年度』
    或未及時歸戶案件『查獲年度』之十二月三十一日股東名簿所載股東為對象，於
    翌年按每股東之應分配數予以歸戶，並將課稅所得資料通報本部財稅資料中心及
    公司，由公司通知其股東將歸戶課稅所得併入歸戶年度所得申報納稅；如未將該
    分配數申報為所得，於核定其該年度所得稅時應併入計課。」為財政部七十七年
    十二月三十日台財稅第七七○六六七五五○號函釋有案。（二）本件上訴人均係
    其佑公司股東，其佑公司之資本總額為一○、○○○、○○○元，上訴人二人八
    十五年間於該公司之投資額各為一、五○○、○○○元等情，有其佑公司八十四
    年度營利事業投資人明細及分配盈餘表附原處分卷可參，上訴人對此亦不爭執，
    均堪認定。被上訴人以其佑公司截至八十二年度止未加徵營利事業所得稅之未分
    配盈餘累積數一一、七八二、五三四元，已超過實收資本額一倍以上，乃函請其
    右公司選擇加徵百分之十營利事業所得稅或於八十五年度內辦理增資或分配，逾
    期未辦理，將歸戶課徵其股東所得稅，惟其佑公司屆期並未依上揭規定辦理，被
    上訴人乃就上訴人之投資比例，於翌（八十六）年按各股東應分配所得予以歸戶
    課徵所得稅，核定上訴人營利所得各一、七六七、三八○元，合併核定上訴人乙
    ○○當年度綜合所得總額三、七○八、七六○元，應補稅額七三八、五四八元，
    有其佑公司之「公司組織未分配盈餘累積數計算表（核定表）」、被上訴人所屬
    彰化縣分局八十五年一月十九日以中區國稅彰縣資字第八五○○○二四一九號函
    文及其送達回執、上訴人乙○○綜合所得稅核定書附原處分卷可考，依首揭行為
    時所得稅法第十四條第一項第一類及第七十六條之一之規定及財政部七十七年十
    二月三十日台財稅第七七○六六七五五○號函釋所示，並無不合。（三）上訴人
    雖訴稱其佑公司八十三年至八十四年間受同業拖累週轉不靈，公司倒閉，八十四
    年底即申請停止營業，八十七年九月五日申請解散登記，公司歇業血本無歸，各
    股東確實並無分配到營利盈餘，上訴人不需補繳稅額等語。惟查其佑公司自八十
    一至八十五年度之營利事業所得稅核定稅額通知書暨公司組織未分配盈餘調查報
    告表，均先後於八十七年十月以前送達其佑公司，上訴人自陳其佑公司遲至八十
    八年一月二十日（應為十九日）始聲請復查，顯已確定，亦經被上訴人中區國稅
    法字第八九○○二四二四九號復查決定書認定綦詳附卷足參。且依據被上訴人所
    提其佑公司累積未分配盈餘查詢結果，其佑公司自七十九年至八十二年，每年均
    有盈餘，亦有電腦查詢資料附卷可稽，則上訴人於本件主張其佑公司自八十三年
    起均無營利盈餘，自非可採。又個人綜合所得稅之課徵，固以收付實現為一般原
    則，惟行為時所得稅法第七十六條之一係屬上開原則之例外，乃以法律明文排除
    上開原則之適用，對於累積未分配盈餘作強制歸戶並予課稅，並不以實際受領盈
    餘為要件，上訴人認未受領系爭盈餘無需補繳稅額云云，均不足採。又其佑公司
    係被上訴人八十五年間通知其未分配盈餘累積數已超過法定限額等情之後，始於
    八十七年申請解散登記，並無財政部七十四年五月十四日台財稅第一五九三五號
    函釋之適用，仍應依法強制歸戶課徵股東所得稅。從而，被上訴人依上訴人八十
    五年度之投資比例，於翌（八十六）年按各股東應分配所得予以歸戶課徵所得稅
    ，核定上訴人營利所得各一、七六七、三八○元，合併核定上訴人乙○○當年度
    綜合所得總額三、七○八、七六○元，應補稅額七三八、五四八元，核無不合，
    訴願決定予以維持，亦無違誤，為其判斷基礎，據以駁回上訴人於原審之訴。
三、上訴意旨除復執前詞外，並以其佑公司鋼鐵有限公司八十二年超過實收資本額乃
    因八十一年至八十二年之綁紮工資報表錯誤、預收材料款項所開給永晉營造工程
    股份有限公司之發票於交易取消後不能註銷及呆帳損失未記入所致，為此請求廢
    棄原判決云云。並未具體說明原判決違背何項法令、不適用或如何適用法令不當
    之具體情事，即非主張原判決違背法令，依首開規定及說明，其上訴為不合法，
    應予駁回。
四、依行政訴訟法第二百四十九條第一項前段、第一百零四條、民事訴訟法第九十五
    條、第七十八條，裁定如主文。
中    華    民    國    九十二      年      一        月    二十九      日
                    最 高 行 政 法 院  第 一 庭
                                審 判 長 法  官      黃  綠  星
                                         法  官      黃  合  文
                                         法  官      蔡  進  田
                                         法  官      黃  璽  君
                                         法  官      廖  宏  明
右  正  本  證  明  與  原  本  無  異
                                         法院書記官  彭  秀  玲
中    華    民    國    九十二      年      二        月      七        日


司法院資訊處製作；財團法人民間司法改革基金會備份。
